【裁判字號】    95,訴,554
【裁判日期】    951228
【裁判案由】    損害賠償
【裁判全文】
臺灣嘉義地方法院民事判決               95年度訴字第554號
原      告  億上交通股份有限公司
法定代理人  丁○○
訴訟代理人  吳宏輝律師
被      告  戊○○
                        號
訴訟代理人  陳正芳律師
上列當事人間損害賠償事件，於中華民國95年12月14日言詞辯論
終結，本院判決如下：
    主  文
被告應給付原告新臺幣壹佰肆拾萬零玖佰參拾玖元及自民國九十
五年十月十九日起至清償日止按週年利率百分之五計算之利息。
訴訟費用由被告負擔。
本判決第一項於原告以新臺幣肆拾陸萬柒仟元為被告預供擔保後
，得假執行，但被告如於執行標的物拍定、變賣前，以新臺幣壹
佰肆拾萬零玖佰參拾玖元為原告預供擔保，或將請求標的物提存
，得免為假執行。
    事  實  及  理  由
一、原告起訴主張：
（一）緣靠行於原告所屬之牌照169-GL號營業貨運曳引車（下稱
      系爭車輛）係原車主即訴外人乙○○所有，其於民國（下
      同）92年8月19日將該車以新臺幣（下同）162萬元出售予
      被告，雙方並簽有買賣契約書1份為憑，被告購買後再將
      系爭車輛過戶於所靠行之航泰通運有限公司（下稱航泰公
      司），並於購買時再向新鑫貸款公司貸款，故系爭車輛於
      92年8月21日經由臺中區監理所彰化監理站核准購入後，
      原告始將系爭車輛交付歸屬航泰公司使用。詎料，被告所
      僱請之司機訴外人甲○○竟於92年8月26日16時30分許，
      在某工地與外籍勞工一起飲用維士比酒後，明知已達酒醉
      不能駕駛之程度，而仍駕駛系爭車輛造成發生交通事故（
      下稱系爭事故），致受害人楊雅婷死亡，惟事故發生後，
      被告因害怕承擔責任而偽稱非系爭車輛之所有人，亦否認
      係為訴外人甲○○之雇主，並拒絕辦理過戶之手續，致原
      告遭受本院93年重訴字第53號判決應給付被害人家屬
      1,400,939元等情。
（二）查案發前系爭車輛已於92年8月21日即經臺灣中區監理所
      彰化監理站核准由航泰公司購入，並已靠行歸屬航泰公司
      所使用，負賠償責任者應為被告及航泰公司，且按雙方簽
      訂買賣契約書第7條：「該車如已交給乙方但未辦理過戶
      以前如有發生意外情事，一切應由乙方負其全責與甲方無
      關。」，準此，原告因被告而造成應賠償被害人家屬之損
      失，依上開契約書條款，原告自得對被告請求，爰提起本
      訴，並聲明：1、被告應給付原告1,400,939元及自起訴狀
      繕本送達翌日起至清償日止，按年息5％計算之利息。2
      、陳明願供擔保請准予宣告假執行。
二、被告則以：
（一）查系爭車輛原告於92年8月15日即向彰化監理站申請出售
      予航泰公司，彰化監理站於同年10月20日以中監彰字第09
      20032109號函原告，說明已經以92.8.21中監彰字第09200
      26090號函准航泰公司購入系爭車輛，並請原告自行催促
      辦理過戶，然因原告以乙○○尚積欠2萬多元未償，而拒
      不辦理過戶，俟同年8月21日被告將系爭車輛轉售並交付
      予甲○○，原告仍以同一理由拒不辦過戶。嗣事故發生後
      系爭車輛遭警查扣，至同年11月11日始發還，而於同年月
      14日由新鑫公司（動產擔保抵押權人）以162萬元出售予
      立航公司，原告便於同年12月24日過戶予立航公司，是以
      ，原告起訴主張被告購買系爭車輛後過戶予航泰公司，再
      向新鑫公司貸款，且由原告將車交付航泰公司使用之事實
      為不實在。
（二）訴外人甲○○於92年8月26日下午17時10分許，駕駛系爭
      車輛肇事時，該系爭車輛確係登記於原告公司名下無訛，
      為原告所不爭，而系爭車輛所投保富邦保險公司之汽車保
      險單亦以原告為被保險人投保至92年8月27日中午12時止
      ，原告並於甲○○駕系爭車輛肇事後，以被保險人之地位
      告知富邦保險公司，並以加害人之身分於富邦保險公司之
      強制責任險理賠金額確認書上蓋章，且系爭車輛之動產擔
      保抵押債權人新鑫公司業務員侯金安亦證明系爭車輛係原
      告所有，甲○○亦陳明系爭車輛登記在原告公司，上述情
      節有本院93年度重訴字第53號，臺灣臺南高分院94年度上
      易字第25號民事確定判決可證，則不論甲○○駕系爭車輛
      肇事時，該系爭車輛是否靠行於原告公司，依最高法院87
      年度台上字第86號判決意旨，皆可認甲○○係為原告服勞
      務之受僱人，是原告應負僱用人之責任，故原告主張甲○○為駕駛系爭車輛時係為被告之受僱人，顯不足採。
（三）被告與訴外人乙○○於92年8月19日訂立之車輛買賣契約
      書，契約當事人為被告與乙○○，原告並非該契約之當事
      人，並無請求履行該契約之權利；且系爭車輛被告已於92
      年8月21日轉售並交付車輛予甲○○，自收受時起關於系
      爭車輛權利之行使及義務之負擔已轉給甲○○，觀之被告
      與甲○○訂立之車輛買賣契約書第7條「該車如已交付給
      乙方（甲○○）但未辦理過戶前如發生意外情事，一切應
      由乙方（甲○○）負其全責，與甲方（被告）無關」亦明
      。故系爭車輛於92年12月24日過戶予立航公司前，均登記
      在原告公司名下，縱甲○○向被告買受後，該車仍在原告
      公司名下，原告若受有損害亦應向甲○○請求，而非向被
      告請求，何況原告非契約當事人，何能本於就被告與乙○○於92年8月19日所訂之契約向被告請求？綜上，原告之
      訴顯無理由，爰聲明：1、原告之訴駁回。2、如受不利益
      判決願供擔保請准免假執行。
三、本件兩造不爭執之事項：
（一）系爭車輛於92年12月24日，方由原登記之車主即原告過戶
      予立航公司。
（二）被告與訴外人乙○○於92年8月19日訂立系爭契約時，被
      告知悉乙○○靠行原告。
（三）92年8月19日訂立系爭契約時，訴外人乙○○即已將系爭
      車輛交付被告。
（四）訴外人甲○○於92年8月26日肇事致人死亡，原告因此給
      付死者家屬損害賠償金1,400,939元。
四、本件原告主張被告依系爭契約書第7條之約定，應就系爭事
    故負損害賠償責任等語，則為被告所否認，辯稱：原告並非
    系爭契約之當事人，且肇事之司機甲○○為原告之受僱人等
    語，是本件之爭點厥為：（一）訴外人乙○○是否代理原告
    訂立系爭契約？（二）訴外人甲○○是否為原告之受僱人？
（一）按代理人雖未以本人名義或明示以本人名義為法律行為，
      惟實際上有代理本人之意思，且為相對人所明知或可得而
      知者，自仍應對本人發生代理之效力，此即所謂之「隱名
      代理」。最高法院著有92年度台上字第1064號判決可資參
      照。經查，被告與訴外人乙○○於92年8月19日訂約時，
      系爭車輛之車主為原告，此為兩造所不爭，且訴外人即證
      人乙○○亦到庭證稱：伊是代理原告訂立系爭契約，原告
      有同意且全權交由伊處理等語明確（詳見本院95年12月14
      日言詞辯論筆錄），且訂約時被告明知系爭車輛係靠行原
      告並登記在原告名下，此為被告所自承，是堪認訴外人乙○○雖未以原告名義訂立系爭契約，然所買賣之標的乃登
      記為原告所有之系爭車輛，亦經原告之同意及授權，實際
      上即有代理原告之意思，且為被告所明知，原告為系爭契
      約之當事人甚明。
（二）再系爭車輛於92年8月19日即由訴外人乙○○交付被告，
      此為兩造所不爭，被告辯稱：92年8月26日系爭事故發生
      時，甲○○受僱於原告云云，然查，證人即肇事司機甲○○結證稱：系爭車輛是伊向被告戊○○購買，肇事當時還
      未靠行，伊有承接一些戊○○的工作，戊○○也叫伊車體
      要噴漆行號名稱方便運作，伊並非受僱於原告等語、證人
      即航泰公司負責人丙○○證稱：甲○○和被告於94年8月
      21 日簽約買賣系爭車輛時伊有在場，甲○○肇事時系爭
      車輛車體是噴漆伊公司名字等語（詳見本院95年12月14日
      言詞辯論筆錄），是系爭事故發生時系爭車輛雖仍登記於
      原告名下，然訴外人甲○○並非靠行或受僱於原告，被告
      自不得執此免責，依系爭契約書第7條：「該車如已交給
      乙方但未辦理過戶以前如有發生意外情事，一切應由乙方
      負其全責與甲方無關。」之約定，被告自應就系爭事故負
      損害賠償責任。另被告主張其與訴外人甲○○間亦訂有系
      爭車輛之買賣契約書，載有與上開條款相同之免責條款云
      云，亦僅為被告得否向訴外人甲○○求償之問題，自不得
      以此對抗原告。
（三）綜上所述，原告既為系爭買賣契約之當事人，又非肇事司
      機甲○○之雇用人，而已給付系爭事故之死者家屬損害賠
      償金1,400,939元，依系爭契約書第7條：「該車如已交給
      乙方但未辦理過戶以前如有發生意外情事，一切應由乙方
      負其全責與甲方無關。」之約定，原告自得向被告請求原
      告所支出之系爭事故損害賠償金1,400,939元。
五、從而，原告依系爭買賣契約書第7條之約定，就其給付系爭
    事故死者家屬損害賠償金之範圍內，向被告求償請求給付
    1,400,939元及自起訴狀繕本送達之翌日即95年10月19日起
    至清償日止按週年利率5％計算之利息，自屬有據，應予准
    許。
六、兩造陳明願供擔保，聲請宣告假執行或免為假執行，經核均
    無不合，爰各酌定相當之擔保金額准許之。
七、本件待證事實已臻明瞭，兩造其餘攻擊防禦方法及舉證，對
    判決之結果已不生影響，爰不一一詳為審酌，併此敘明。
八、訴訟費用裁判之依據：民事訴訟法第78條。
中    華    民    國    95    年    12    月    28    日
                  民事第一庭法  官  陳俞婷
以上正本係照原本作成。
如對本判決上訴須於判決送達後20日內向本院提出上訴狀。
中    華    民    國    96    年     1    月     2    日
                             書記官 林美足


司法院資訊處製作；財團法人民間司法改革基金會備份。
